【裁判字號】    98,訴,2651
【裁判日期】    980918
【裁判案由】    毒品危害防制條例
【裁判全文】
臺灣板橋地方法院刑事判決              98年度訴字第2651號
公  訴  人  臺灣板橋地方法院檢察署檢察官
被      告  甲○○
上列被告因違反毒品危害防制條例案件，經檢察官提起公訴（98
年度毒偵字第3650號），本院裁定改依簡式審判程序審理，判決
如下：
    主  文
甲○○施用第一級毒品，處有期徒刑拾月；扣案之第一級毒品海
洛因貳包（驗餘淨重共計零點零伍肆公克）均沒收銷燬；殘渣
袋壹個、注射針筒壹支、吸管塑膠鏟壹支、鬆緊帶壹條及菸盒壹
個均沒收。緩刑伍年，並應完成戒癮治療，緩刑期間付保護管束
。
    事  實
一、本件犯罪事實及證據，除就證據部分另補充：被告於本院所
    為之自白為證外，餘均引用如附件起訴書之記載。
二、按施用第一、二級毒品為犯罪行為，毒品危害防制條例第10
    條定有處罰明文。故施用第一、二級毒品者，依前揭規定本
    應科以刑罰。惟基於刑事政策，對合於一定條件之施用者，
    則依同條例第20條、第23條之規定，施以觀察、勒戒及強制
    戒治之保安處分。又毒品危害防制條例於92年7 月9 日修正
    公布，自93年1 月9 日施行，其中第20條、第23條將施用毒
    品之刑事處遇程序，區分為「初犯」及「五年內再犯」、「
    五年後再犯」。依其立法理由之說明：「初犯」，經觀察、
    勒戒或強制戒治後，應為不起訴處分或不付審理之裁定；經
    觀察、勒戒或強制戒治執行完畢釋放後，「五年內再犯」者
    ，因其再犯率甚高，原實施之觀察、勒戒及強制戒治既已無
    法收其實效，爰依法追訴或裁定交付審理。至於經觀察、勒
    戒或強制戒治執行完畢釋放後，「五年後再犯」者，前所實
    施之觀察、勒戒或強制戒治已足以遮斷其施用毒品之毒癮，
    為期自新及協助其斷除毒癮，仍適用「初犯」規定，先經觀
    察、勒戒或強制戒治之程序。從而依修正後之規定，僅限於
    「初犯」及「五年後再犯」二種情形，始應先經觀察、勒戒
    或強制戒治程序。倘被告於五年內已再犯，經依法追訴處罰
    ，縱其第三次（或第三次以上）再度施用毒品之時間，在初
    犯經觀察、勒戒或強制戒治執行完畢釋放五年以後，已不合
    於「五年後再犯」之規定，且因已於「五年內再犯」，顯見
    其再犯率甚高，原實施觀察、勒戒或強制戒治，已無法收其
    實效，即應依該條例第10條處罰（最高法院97年度第5 次刑
    事庭會議結論參照）。是本件被告前因施用毒品案件經觀察
    、勒戒及強制戒治程序後，亦曾再因施用毒品案件依法受追
    訴處罰，此有臺灣高等法院被告前案紀錄表一份在卷可按，
    是揆諸前開說明，縱其本次施用毒品之時間在初犯經觀察、
    勒戒或強制戒治執行完畢釋放五年以後，然已不合於「五年
    後再犯」之規定，自仍應依同條例第10條規定處罰，合先說
    明。
三、核被告甲○○所為，係犯毒品危害防制條例第10條第1 項之
    施用第一級毒品罪。其於施用毒品前後之持有毒品犯行，為
    其高度之施用行為所吸收，不另論罪。爰審酌被告明知施用
    毒品為法所禁止之行為，竟仍不知戒除毒癮，再為本件施用
    毒品之犯行，其犯罪之動機、手段、目的均殊非可取，所為
    嚴重危害自己身心健康，並造成社會問題，惟其犯罪後已坦
    承犯行，態度良好等一切情狀，量處如主文所示之刑，以資
    懲儆。又被告前因故意犯罪受有期徒刑以上刑之宣告，執行
    完畢後，五年以內未曾因故意犯罪受有期徒刑以上刑之宣告
    ，此有臺灣高等法院被告前案紀錄表一份附卷可按，其一時
    失慮再為本件施用毒品之犯行，已坦白認罪，又其此次施用
    毒品之時間，距離前次因施用毒品案件入獄服刑出監之日，
    已超過五年以上；且目前亦已於亞東紀念醫院接受美沙冬戒
    癮治療，有該院之診斷證明書一紙在卷可按，可見被告仍非
    無戒絕毒癮之可期待性，本院因認被告已有悔悟，經此起訴
    審判，當知所警愓，信無再犯之虞，所宣告之刑以暫不執行
    為適當，併諭知緩刑五年，以啟自新。又為確保被告能戒除
    毒癮，改過自新，爰再依刑法第74條第2 項第6 款之規定命
    被告應完成戒癮治療，併依同法第93條第1 項第2 款之規定
    ，於緩刑期間付保護管束。
四、扣案之第一級毒品海洛因二包（驗餘淨重共計0.3054公克）
    為本案查獲被告之毒品，應依同條例第18條第1 項前段之規
    定沒收銷燬。另扣案之殘渣袋1 個、注射針筒1 支、吸管塑
    膠鏟1 支、鬆緊帶1 條及菸盒1 個，為被告供犯本罪所用之
    物，業據其供認在卷，均依法沒收之。
五、應適用之法條：刑事訴訟法第273 條之1 第1 項、第299 條
    第1 項前段、第310 條之2 、第454 條第2 項，毒品危害防
    制條例第10條第1 項、第18條第1 項前段，刑法第11條前段
    、第74條第1 項第2 款、第2 項第6 款、第93條第1 項第2
    款、第38條第1 項第2 款。
四、如不服本判決，得自收受送達之日起10日內向本院提出上訴
    狀。
本案經檢察官陳彥章到庭執行職務。
中    華    民    國    98    年    9     月    18    日
              刑事第二十一庭    法  官  許映鈞
上列正本證明與原本無異。
如不服本判決，應於判決送達後10日內敘明上訴理由，向本院提
出上訴狀 (應附繕本) ，上訴於臺灣高等法院。其未敘述上訴理
由者，應於上訴期間屆滿後20日內向本院補提理由書「切勿逕送
上級法院」。
                                書記官  范煥堂
中    華    民    國    98    年    9     月    18    日
附錄本案所犯法條全文
毒品危害防制條例第10條
施用第一級毒品者，處6月以上5年以下有期徒刑。
施用第二級毒品者，處3年以下有期徒刑。


司法院資訊處製作；財團法人民間司法改革基金會備份。
